【裁判字號】    98,交易,11
【裁判日期】    980731
【裁判案由】    過失傷害
【裁判全文】
臺灣士林地方法院刑事判決              98年度交易字第11號
公  訴  人  臺灣士林地方法院檢察署檢察官
被      告  丁○○
上列被告因過失傷害案件，經檢察官提起公訴（97年度偵字第15
706 號），本院判決如下：
    主  文
丁○○過失傷害人，處有期徒刑伍月，如易科罰金，以新臺幣貳
仟元折算壹日。
    事  實
一、丁○○於民國93年間，因公共危險案件，經臺灣臺北地方法
    院以93年北交簡字第1509號判處罰金19000 元，仍不知悔改
    ，於97年10月22日15時許，在臺北縣三重市大同公園內飲用
    啤酒，明知飲酒後吐氣所含酒精濃度超過每公升0.25毫克，
    不得駕車，其飲酒後酒精濃度已達每公升0.79毫克，已對其
    生理造成影響而達不能安全駕駛動力交通工具之程度，且其
    又明知自己自小客車駕駛執照已遭吊銷，不得駕駛汽車，猶
    於飲酒後，駕駛車牌號碼197-ES號營業小客車欲返回臺北市
    大同區○○街91巷5 號之住處（公共危險部分另經檢察官聲
    請簡易判決處刑），迨至15時51分許，其駕駛上開營業小客
    車沿臺北市大同區○○○路○ 段由南往北方向行駛，行經延
    平北路2 段103 號前，理應注意車輛行駛時，駕駛人應注意
    車前狀況，隨時採取必要之安全措施，而依當時情形，又無
    不能注意之情事，竟因酒後注意能力降低，疏於注意，而自
    後方撞擊騎乘車牌號碼CKC-201 號機車沿同路、同向駛於前
    方之丙○○，致丙○○人、車倒地，丙○○自行爬起後，又
    遭丁○○所駕之營業小客車再次撞及倒地，身體被營業小客
    車車身拖入而卡在上開營業小客車之車頭下方，致受有4 根
    肋骨閉鎖性骨折、其他表淺損傷、多處及未明示位置者磨損
    或擦傷、胸壁挫傷及（疑似）腹壁挫傷等傷害。丁○○於肇
    事後，在未被有偵查犯罪職權之公務員發覺前，向前往現場
    處理車禍之警員坦承為肇事者。
二、案經丙○○訴由臺北市政府警察局大同分局報告臺灣士林地
    方法院檢察署檢察官偵查起訴。
    理  由
壹、程序部分：
一、按被告以外之人於偵查中向檢察官所為之陳述，除顯有不可
    信之情況者外，得為證據，刑事訴訟法第159 條之1 第2 項
    定有明文。而所謂顯有不可信之情況，既涉證據能力有無之
    判斷，應指其陳述時外在環境是否存在顯然足以影響其意思
    自由之不當外力及陳述之人是否對於所言之法律效果顯然存
    有誤解而言，尚不包含對於證人證詞內容憑信性等證據證明
    力評價之判斷，否則即將證據能力與證據力之判斷混為一談
    。查告訴人丙○○係被告以外之人，其於偵查中經檢察官以
    證人之身分訊問，其於經具結向檢察官所為之陳述，於為陳
    述時，並未見有顯然不可信之情況，依照前開法律規定，得
    為證據。
二、又按除顯有不可信之情況外，公務員於職務上製作之文書、
    證明文書得為證據，刑事訴訟法第159 條之4 第1 款定有明
    文。蓋此等文書係公務員依其職權所為，與其責任、信譽攸
    關，若有錯誤、虛偽，公務員可能因此負擔刑事及行政責任
    ，從而其正確性高，且文書經常處於可受公開檢查之狀態，
    設有錯誤，甚易發現而予及時糾正，是其真實之保障性甚高
    。查附於偵查卷之員警製作之道路交通事故現場圖、臺北市
    政府警察局大同分局交通事故丁○○談話紀錄表、道路交通
    事故補充資料表、酒精測試值表、現場及車損照片係由公務
    員依其職權所製作，且無顯不可信之情形，自有證據能力。
    又按從事業務之人於業務上或通常業務過程所須製作之紀錄
    文書、證明文書得為證據，刑事訴訟法第159 條之4 第2 款
    亦定有明文。查附於偵查卷之馬偕紀念醫院（台北院區）乙
    種診斷證明書，係醫師就其診斷治療病患結果，所出具之證
    明書，乃從事醫療業務之醫師，據其業務上過程所製作之病
    歷紀錄製作而成之證明文書；又依醫師法第17條規定，醫師
    如無法令規定之理由，不得拒絕診斷書之交付。且若出具與
    事實不符之診斷書，依同法第28條之4 之規定，處新臺幣10
    萬元以上50萬元以下罰鍰，得併處限制執業範圍、停業處分
    1 個月以上1 年以下或廢止其執業執照；情節重大者，並得
    廢止其醫師證書，其處分非輕，醫師出具時當知所慎重，是
    前引診斷證明書之真實性極高，復無證據顯示該診斷證明書
    存有詐偽或虛飾情事而有顯不可信之情況，自得作為證據。
貳、實體部分：
一、訊據被告丁○○固坦承於前揭時間有駕駛車牌號碼197-ES號
    營業小客車，於行經台北市○○○路○ 段103 號前，與丙○
    ○乘騎之車牌號碼CKC-201 號機車碰撞，致丙○○人、車倒
    地，惟矢口否認有何過失傷害犯行，辯稱：伊當時是在路口
    等紅燈，車輛並未移動，是告訴人自其車輛左邊超車，刮到
    其車之左側保險桿而摔倒云云。惟查：（一）告訴人丙○○
    係在離十字路口約100 公尺處被被告所駕駛之計程車自後追
    撞，其人車倒地後，要站起來牽車，還不及將車牽起時，被
    告之車又從後面再撞及，致其整個人趴下去，被壓在車底下
    等情業據丙○○於偵查中結証證述甚詳（見偵查卷第71頁）
    ，並於本院審理時證述：「我當時騎在外車道靠進內車道約
    在車道3 分之一處，延平北路與民生西路口，路燈剛好變紅
    燈，約離一百公尺，我就減速，此時被告就開車號197 ─ES
    計程車從後追撞我機車大牌，我車子往前傾，我就人車倒地
    。」、「我起來就在車子右邊要扶起車子，後來被告又從後
    面先撞到機車，機車就飛到左前方，我人就被撞入汽車引擎
    下。」、「身體就在計程車的底下」、「被告撞到我倒了之
    後，我馬上起來，所以第一次我應該沒有受傷，所以是被告
    第二次撞擊所以才會這麼嚴重，兩次時間相差應該很短，我
    無法測量這個時間。」等語（見本院卷第46頁、47頁、49頁
    ），證人即現場處理之警員戊○○於本院審理時亦結證稱丙
    ○○當時整個人都在車底下（見本院卷第23頁），又丙○○
    因本件車禍受有4 根肋骨閉鎖性骨折、胸壁挫傷及（疑似）
    腹壁挫傷等傷害，此有馬偕紀念醫院（台北院區）乙種診斷
    證明書附於偵查卷第30頁可參，足證丙○○係被汽車自後撞
    及並捲入汽車車底下因受到汽車底盤之壓擠，始會受有4 根
    肋骨閉鎖性骨折、胸壁挫傷及（疑似）腹壁挫傷等傷害，若
    如被告所言，伊當時係在路口等紅燈，車輛並未移動，是告
    訴人自其車輛左邊超車，刮到其車之左側保險桿而摔倒，則
    丙○○理應摔倒在被告之計程車前方，何以會整個人摔入被
    告之計程車底盤下，如僅是摔倒又何以會致4 根肋骨閉鎖性
    骨折。（二）又據卷附之道路交通事故補充資料表記載「（
    計程車）左前保險桿損壞，（機車）右後車身撞損、右側車
    身擦地痕」（見偵查卷第35頁），另據上表填表人乙○○於
    本院審理時結證稱：「（問：車損情況是根據何種情況記載
    ？）我看到汽車左前保險桿方有撞損，機車右後車身有撞損
    。」、「（問：汽車車損部分，是卷內哪一張照片？）偵卷
    三十九頁下方及四十頁上方照片。」、「（問：你在偵查中
    說保險桿往前翹起來，是指照片中哪一張？）我是依據我的
    印象說被告的汽車的保險桿有翹起來，但是我看到照片後，
    才知道是保險桿有翹，但是沒有翹那麼開，只有稍微凸出來
    ，我拍攝的照片是依據現場所拍攝（第四十頁上方的照片）
    ，如果從前方撞及，保險桿應該往內縮就會造成這種凸出的
    狀況，若從側邊撞及，只會有撞痕，並不會凸起」等語（見
    本院卷第26頁），此外並有車損之相片附於偵查卷第40頁可
    參，按被告肇事時所駕駛之車輛為「TOYOTA CAMRY 」車型，
    其車身與保險桿係緊密結合在一起，汽車如非係從前面撞及
    而造成擠壓，其保險桿不會與車身脫離而凸出來，如僅是從
    旁擦撞而過，應只會留有刮痕，當不致造成保險桿與車身脫
    離而凸出來。（三）另據證人即採証照像之警員甲○○於本
    院審理時結證稱：「（問：偵卷第四十八頁下方照片，註明
    有撞及痕跡，請敘述撞擊痕跡是指什麼？）撞擊到車牌上所
    所示CKC-201 上面有黑色的痕跡。」、「（問：第四十九頁
    註明撞擊後並凹陷，是指何物？）C 上面有壹個凹痕，有一
    個幅度。」、「（問：第五十頁上下方的照片註明的裂痕，
    是指何物？）是指機車的裂痕。」、「（問：第五十二頁註
    明車牌位置遭撞擊後在空氣濾清器上支蓋子有壓痕，是指何
    意？）車牌被撞後陷下後，會印在空氣濾清器（輪胎旁），
    也就是偵卷第五十三頁下方的照片圈起來處。」等語（見本
    院卷第28頁），亦足證丙○○當時所乘騎之機車確係被汽車
    自後方撞及。此外復有道路交通事故現場圖、臺北市政府警
    察局大同分局交通事故丁○○談話紀錄表、道路交通事故補
    充資料表、酒精測試值表、現場及車損照片及馬偕紀念醫院
    （台北院區）乙種診斷證明書分別附於偵查卷第26頁、30頁
    、第32頁至第35頁、第37頁至第55頁可憑。（四）綜上所述
    ，本件車禍之肇因係被告所駕駛之汽車自後追撞丙○○之機
    車所引起，被告辯稱伊當時是在路口等紅燈，車輛並未移動
    ，是告訴人自其車輛左邊超車，刮到其車之左側保險桿而摔
    倒云云。顯與上開所述之證據及證人之證言不符，難以採信
    。
二、按汽車駕駛人飲用酒類後，其吐氣所含酒精濃度超過每公升
    0.25毫克，不得駕車；又汽車行駛時駕駛人應注意車前狀況
    ，並隨時採取必要之安全措施，道路交通安全規則第114 條
    第2 款、第94條第3 項分別定有明文。且按當時情形係白天
    ，視線良好，並無不能注意之情事，被告竟因駕車前飲酒，
    其酒精濃度已達每公升0.79毫克（見偵查卷第26頁酒精測試
    值單），受酒精影響而疏未注意車前狀況，而自後追撞前車
    ，自有過失。又臺北市車輛行車事故鑑定委員會亦認定被告
    有上開過失，有臺北市交通事件裁決所98年3 月26日北市裁
    鑑字第09832269900 號函所附鑑定意見書附於本院98年度審
    交易字第59號卷第19頁至第22頁可參，又被害人丙○○因本
    件車禍而受有4 根肋骨閉鎖性骨折、其他表淺損傷、多處及
    未明示位置者磨損或擦傷、胸壁挫傷及（疑似）腹壁挫傷等
    傷害，亦有馬偕紀念醫院（台北院區）乙種診斷證明書附卷
    可稽，被告之過失與本件車禍之發生而致告訴人受傷有相當
    之因果關係，被告之過失傷害犯行應堪認定，應予依法論科
    。
三、核被告所為，係犯刑法第284 條第1 項前段之過失傷害罪。
    查被告之汽車駕駛執照於本件事發時已遭吊銷，按道路交通
    安全規則第50條第1 項前段規定「汽車駕駛執照為駕駛汽車
    之許可憑證」，是駕駛執照被吊銷，在其處分期間即無許可
    駕駛汽車之憑證，自不得駕駛車輛，於駕照吊銷期間駕車，
    應認其為「無照駕駛」。被告無駕駛執照駕車，且酒醉駕車
    ，因而致告訴人受傷，依道路交通管理處罰條例第86條第1
    項規定應加重其刑。又被告於肇事後未被有偵查犯罪職權之
    機關或公務員發覺前，即主動向據報到場處理事故之警員坦
    承肇事，有臺北市○○○○○道路交通事故肇事人自首情形
    紀錄表1 份附於偵查卷第36頁可參，為對於未發覺之罪自首
    而接受裁判，應依刑法第62條前段規定減輕其刑。被告所犯
    之罪有上開刑之加重、減輕事由，應依法先加後減之。爰審
    酌被告前已有酒後駕車而遭法院判刑之紀錄，此次又係因酒
    後駕車未注意車前狀況而肇事，本件車禍被害人並無過失，
    及被害人受傷之狀況，被告之品行、智識、及至今仍未與被
    害人和解賠償被害人損失等一切情狀，量處如主文所示之刑
    ，並諭知易科罰金之折算之標準，以示懲儆。
據上論斷，應依刑事訴訟法第299條第1項前段，刑法第284條第1
項前段、刑法第41條第1 項前段、第62條前段，道路交通管理處
罰條例第86條第1 項，刑法施行法第1 條之1 ，判決如主文。
本案經檢察官翁偉倫到庭執行職務。
中    華    民    國    98    年    7     月    31    日
                  交通法庭法  官  賴邦元
以上正本證明與原本無異。
如不服本判決應於收受判決後10日內向本院提出上訴書狀，並應
應敘述具體理由。其未敘述上訴理由者，應於上訴期間屆滿後20
日內向本院補提理由書(均須按他造當事人之人數附繕本)「切勿
逕送上級法院」。
                           書記官  游育慈
中    華    民    國    98    年    7     月    31    日
附錄本案論罪科刑條文之依據
中華民國刑法第284條
（過失傷害罪）
因過失傷害人者，處 6 月以下有期徒刑、拘役或 5 百元以下罰
金，致重傷者，處1 年以下有期徒刑、拘役或5 百元以下罰金。
從事業務之人，因業務上之過失傷害人者，處1 年以下有期徒刑
、拘役或1 千元以下罰金，致重傷者，處3 年以下有期徒刑、拘
役或2 千元以下罰金。


司法院資訊處製作；財團法人民間司法改革基金會備份。
